【裁判字號】    98,小上,2
【裁判日期】    980728
【裁判案由】    清償債務
【裁判全文】
臺灣基隆地方法院民事裁定               98年度小上字第2號
上  訴  人  甲○○
被  上訴人  台灣新光商業銀行股份有限公司
法定代理人  丙○○
被  上訴人  台灣新光行銷股份有限公司
法定代理人  乙○○
上列當事人間請求清償債務事件，上訴人對於中華民國98年1月7
日本院基隆簡易庭97年度基小字第2601號第一審小額民事判決提
起上訴，本院合議庭裁定如下：
    主  文
上訴駁回。
第二審訴訟費用新臺幣壹仟伍佰元由上訴人負擔。
    理  由
一、於小額程序之第一審裁判之上訴，非以其違背法令為理由，
    不得為之。其上訴狀內應記載上訴理由，表明：(一)原判決所
    違背之法令及其具體內容。(二)依訴訟資料可認為原判決有違
    背法令之具體事實。民事訴訟法第436條之24第2項、第436
    條之25分別定有明文。又所謂判決有違背法令，乃指判決不
    適用法規或適用不當，為同法第468條所明定，此亦為小額
    事件之上訴程序所準用（民事訴訟法第436條之32第2項參照
    ）。而以判決有不適用法規或適用不當為上訴理由時，其上
    訴狀或理由書應具體之指摘該判決所違背之法令、條項，並
    揭示該法規之條項或內容，若係成文法以外之法則，應揭示
    該法則之旨趣，倘為司法院解釋或最高法院之判例，則應揭
    示該判解之字號或其內容，暨係依何訴訟資料合於該違背法
    令之具體事實；上訴理由狀如未依此項方法表明者，即難認
    為已對原判決之違背法令有具體之揭示，其上訴自難認為合
    法（最高法院71年台上字第314號判例要旨參照）。次按上
    訴不合程式或已逾期間或法律上不應准許者，第二審法院應
    以裁定駁回之，為民事訴訟法第444條第1項前段所明定，且
    此於小額事件之上訴程序亦準用之（民事訴訟法第436條之3
    2第2項參照）。
二、本件上訴人係對於小額訴訟之第一審判決提起上訴，其上訴
    理由理由略以：
  (一)上訴人與訴外人巔峰電信股份有限公司（下稱巔峰電信）所
    訂立者為繼續性契約，而繼續性契約當事人一方，因他方之
    契約不履行而行使終止權，契約之終止無溯及效力，僅使契
    約效力向將來消滅，則倘巔峰公司未繼續提供服務，上訴人
    除終止契約外，尚得主張民法第264條之同時履行抗辯權，
    拒絕自己之給付。況上訴人於巔峰電信斷話後，曾寄出存證
    信函予巔峰電信以及被上訴人台灣新光行銷股份有限公司（
    下稱新光行銷），內容在告知被上訴人「直到本案件告一段
    落後，真相水落石出，節費話務服務恢復正常，本人始繼續
    繳款，以維護本人權益」，惟前揭寄予巔峰電信之存證信函
    均遭退回，而被上訴人新光行銷則毫無回應。
  (二)本件申請表之當事人為上訴人與訴外人巔峰電信，被上訴人
    新光行銷並非上開申請表契約之當事人。且上訴人縱同意被
    上訴人新光行銷代為向被上訴人台灣新光商業銀行股份有限
    公司（下稱新光銀行）申請消費性商品貸款，核其法律性質
    係以法律行為授與代理權，揆諸民法第167條規定，應由本
    人以意思表示向代理人（即新光行銷）或向代理人對之為代
    理行為之第三人（即新光銀行）為之。而被上訴人新光行銷
    既非上開申請表契約之當事人，自不因上開申請表契約而取
    得代理上訴人向被上訴人新光銀行貸款之授權，是上訴人與
    被上訴人新光行銷間並未成立消費借貸關係。
  (三)至申請表約定事項第6條雖約定申請人 (即上訴人)同意不得
    以申請人與特約商 (即巔峰雷信) 間之法被律關係存在與否
    或其他任何事由對抗新光銀行或新光行銷，惟被上訴人新光
    行銷與訴外人巔峰電信既於經濟上結合成一體進行營業活動
    ，透過彼此之合作依存關係而共同獲取利益，應認該二契約
    互有履行及效力上之牽連關係，消費者得以對抗企業經營者
    之事由對抗金融機構，始符誠信原則，則被上訴人新光行銷
    事先印製擬與不特定多數申請分期付款之消費者訂立同類契
    約之用之契約條款，將辦理授信之消費者地位置於較被上訴
    人新光行銷與訴外人顛峰電信未被分離之狀態更為不利之立
    場，並由貸與人自身主張因此而生對貸與人有利之效果，乃
    有違誠信原則，且對消費者顯失公平。且消費者文教基金會
    消保官亦認定上開申請表及約款違反消費者保護法第12條之
    規定，應為無效云云。
三、經查，本件上訴人前揭上訴理由，揆其內容均僅就原審認定
    事實之職權行使所論斷事項，任指原判決不當，而未依前揭
    意旨具體說明就有如何不適用法規或適用不當之處，並揭示
    該法規之條項或其內容之事實，難認對該判決之如何違背法
    令已有具體指摘，揆諸前開說明，自不得謂已合法表明上訴
    理由，從而本件上訴難認為合法，應予駁回。
三、依民事訴訟法第436條之32第2項、第471條第1項、第444條
    第1項前段、第95條、第78條，裁定如主文。
中    華    民    國    98    年    7    月    28    日
                  民事庭審判長法  官  李媛媛
                              法  官  徐世禎
                              法  官  姚貴美
以上正本係照原本作成。
本件裁定不得抗告。
中    華    民    國    98    年    7    月    28    日
                              書記官  詹小瑤


司法院資訊處製作；財團法人民間司法改革基金會備份。
